【裁判字號】    98,竹簡,496
【裁判日期】    990331
【裁判案由】    請求交付土地
【裁判全文】
臺灣新竹地方法院民事判決             98年度竹簡字第496號
原      告  午○○
            酉○○
            申○○
            未○○
            丑○○○
            巳○○
            辰○○
兼前列七人共同
訴訟代理人  卯○○
被      告  壬○○
            辛○○
            癸○○
            戊○○○
            子○○
            己○○
            庚○○
            丙○○
            丁○○
兼前列六人共同
訴訟代理人  乙○○
上列當事人間請求交付土地事件，本院於民國99年3 月29日辯論
終結，判決如下：
    主  文
被告應將如附表所示之不動產所有權移轉登記予原告午○○、酉
○○、申○○、未○○、丑○○○、巳○○、辰○○、卯○○。
訴訟費用由被告負擔。
    事實及理由
壹、程序方面：
一、按訴狀送達後，原告不得將原訴變更或追加他訴。但有下列
    各款情形之一者，不在此限：二、請求之基礎事實同一者。
    民事訴訟法第255 條第1 項第2 款，定有明文。另所謂請求
    之基礎事實同一，係指變更或追加之訴與原訴之主要爭點有
    其共同性，各請求所主張之利益在社會生活上可認係屬同一
    或關連之紛爭，而就原請求之訴訟及證據資料，於繼續審理
    時，在相當程度範圍內具有同一性或一體性，得期待於後請
    求之審理予以利用，俾先後兩請求得在同一程序中一併解決
    ，避免重複審理者，自屬之。判斷是否合於民事訴訟法第
    255 條第1 項第2 款之「請求之基礎事實」同一，應考慮被
    告之防禦權是否受到不利益及在訴訟之過程，准予為訴之變
    更、追加後，原來已經進行過之訴訟資料與證據資料，有無
    繼續使用之可能性及價值。最高法院90年台抗字第287 號、
    90年台抗字第519 號裁判可資參照。原告起訴聲明請求債務
    人應將原地號香山坑段0000-0000 地號、面積：115.59平方
    公尺，現為新竹市○○段0000-0000 地號、面積：115.59平
    方公尺交付予原告，嗣後變更為被告應將坐落於新竹市○○
    市○○段0000-0000 地號、面積：115.59平方公尺之土地移
    轉登記予原告，經審酌所請求之訴訟及證據資料具有同一性
    ，且有繼續使用必要及價值，為其請求之基礎事實仍屬同一
    ，應予准許。
貳、原告起訴主張：
一、訴外人鄭茂榮前曾於民國83年9 月19日與訴外人柯水池、柯
    金火簽立香山坑段0000-0000 地號、面積：115.59平方公尺
    現更改為新竹市○○段0000-0000 地號、面積：115.59平方
    公尺之買賣契約。根據不動產買賣契約書買主鄭茂榮於83年
    9 月19日已付清款項給予賣主柯水池、柯金火，但至今還沒
    辦理過戶，惟訴外人鄭茂榮業已於民國（下同）90年5 月2
    日死亡、訴外人柯金火於90年2 月27日死亡、柯水池於89年
    1 月17日死亡。原告等即訴外人鄭茂榮之繼承人爰依買賣契
    約訴請被告等即柯金火、何水池之繼承人履行移轉所有權登
    記之義務，懇淮決如聲明所示。
二、對被告抗辯所為之陳述：
    不知道當時契約上何附加這文字，原告的契約書並未有何附
    加文字。當時未辦理過戶手續是因為當時不符合自耕農的身
    分，89年時就可以辦了。並聲明如主文所示，
、被告則辯稱：
一、原告所提出的83年簽的契約書與訴外人柯水池留下來的不一
    樣，上面有附加被告沒有義務提供印鑑證明，當時有提供戶
    籍謄本印鑑證明，為何原告未過戶。請查明原告是否有按照
    契約書付款。並聲明：駁回原告之訴。
肆、得心證之理由：
一、原告主張訴外人鄭茂榮前曾於83年9 月19日與訴外人柯水池
    、柯金火簽立香山坑段0000-0000 地號、面積：115.59平方
    公尺現更改為新竹市○○段0000-0000 地號、面積：115.59
    平方公尺之買賣契約一事，提出買賣契約書在卷可考，為兩
    造所不爭執，自堪信為真實。
二、原告主張系爭不動產買賣契約書買主鄭茂榮於83年9 月19日
    已以支票付清款項374 萬元給予賣主柯水池、柯金火一事，
    則經本院向臺灣銀行新竹分行查明，業已由柯水池、柯金火
    分別兌領187 萬元明確，有該行99年1 月28日新竹營字第
    0995000299 1號函及所附支票正反面影本在可稽。則原告主
    張因原告當時未具自耕農資格而無法辦理過戶，至今還沒辦
    理過戶，惟依現行農業發展條例已可辦理過戶，爰依買賣契
    約訴請被告等即柯金火、何水池之繼承人履行移轉所有權登
    記，既據其提出與所述相符之不動產買賣契約書為證，原告
    之主張為可採信。
三、按物之出賣人，負交付其物於買受人，並使其取得該物所有
    權之義務，民法第348 條第1 項著有明文。次按繼承人自繼
    承開始時，承受被繼承人財產上之一切權利、義務；繼承人
    對於被繼承人之債務，負連帶責任，民法第1148條、第1153
    條第1 項亦分別規定。經查：本件不動產買賣契約書第4 條
    約定：「‧‧‧‧應作成所有權移轉證件交予雙方委任之代
    理人辦理產權移轉登記，日後如需任何一方提供證件（包刮
    簽章）時，經代理人通知參日內應無條件提供，不得藉故刁
    難或要求額外費用，....」是出賣人柯金火、柯水池依民法
    第348 條第1 項之規定，負有將系爭土地所有權移轉登記予
    買受人鄭茂華之義務，原告等人為買受人鄭茂華之繼承人自
    應繼承買受人的權利，被告戊○○○、癸○○、乙○○、子
    ○○、庚○○、柯錦祿（亡、繼承人為丙○○、丁○○）等
    人為柯金火之繼承人，被告壬○○、辛○○為柯水池之繼承
    人，則有原告所提出之數份戶籍謄本、繼承系統表在卷可憑
    。被告等人自應繼承柯金火、柯水池之出賣人義務，移轉所
    有權登記予原告。
四、被告雖辯稱原告提出的契約書與被繼承人柯水池留下的不一
    樣，按照被告提出的契約書上有附加「乙方不再另交付印鑑
    證明書」等文字，而主張沒有義務提供印鑑證明。惟查被告
    壬○○及證人寅○○提出的不動產契約書上「雙方立會甲○○」的旁邊並沒有寫其他的字，亦未見買受人簽名，另觀原
    告提出的不動產買賣契約書上並未有此附加文字，顯見此附
    加文字並未得買受人即原告等人之被繼承人鄭茂榮之同意，
    被告自不得以此辯稱無交付印鑑證明之義務，職是，被告等
    人仍有移轉系爭土地所有權予原告之義務。
五、從而，原告本於買賣及繼承法律關係，請求被告等人將系爭
    土地所有權移轉登記予原告，為有理由，應予准許。
六、本件判決之基礎以臻明確，兩造其餘之攻擊防禦方法及舉證
    ，於判決之結果無影響，無一一審究之必要，併此敘明。
七、結論：原告之訴為有理由，依民事訴訟法第78條、第85 條
    第1 項，第判決如主文。
中    華    民    國    99    年    3     月    31    日
                  民事第一庭    法      官  許翠玲
以上正本係照原本作成。
如對本判決上訴，須於判決送達後20日內向本院提出上訴狀。
中    華    民    國    99    年    3     月    31    日
                                書記官  陳思璟
附表
┌─┬──────┬────┬─────────────────┐
│編│所有權人    │持分    │ 地號                             │
│號│            │        │                                  │
├─┼──────┼────┼─────────────────┤
│一│壬○○      │四分之一│新竹市○○段三六四號              │
│  │            │        │                                  │
├─┼──────┼────┼─────────────────┤
│二│辛○○      │四分之一│同上                              │
├─┼──────┼────┼─────────────────┤
│三│戊○○○    │十四分之│同上                              │
│  │            │  一    │                                  │
├─┼──────┼────┼─────────────────┤
│四│子○○      │十四分之│同上                              │
│  │            │  一    │                                  │
├─┼──────┼────┼─────────────────┤
│五│癸○○      │十四分之│同上                              │
│  │            │  一    │                                  │
├─┼──────┼────┼─────────────────┤
│六│乙○○      │十四分之│同上                              │
│  │            │  一    │                                  │
├─┼──────┼────┼─────────────────┤
│七│己○○      │十四分之│同上                              │
│  │            │  一    │                                  │
├─┼──────┼────┼─────────────────┤
│八│庚○○      │十四分之│同上                              │
│  │            │  一    │                                  │
├─┼──────┼────┼─────────────────┼─
│九│丙○○      │二十八分│同上                              │
│  │            │之一    │                                  │
├─┼──────┼────┼─────────────────┤
│十│丁○○      │二十八分│同上                              │
│  │            │之一    │                                  │
└─┴──────┴────┴─────────────────┘

司法院資訊處製作；財團法人民間司法改革基金會備份。
